【裁判字號】    89,上易,2796
【裁判日期】    891031
【裁判案由】    傷害
【裁判全文】
臺灣高等法院刑事判決                  八十九年度上易字第二七九六號
    上  訴  人
    即  被  告  丁○○
    輔  佐  人  戊○○
右上訴人因傷害案件，不服臺灣臺北地方法院八十九年度易字第一０八０號，中華民
國八十九年六月十三日第一審判決（起訴案號：臺灣臺北地方法院檢察署八十九年度
偵字第一五三六號）提起上訴，本院判決如左：
    主  文
原判決撤銷。
丁○○無罪。
    理  由
一、公訴意旨略以：丁○○於民國（下同）八十八年十月二日上午十時許，在臺北市
    ○○○路一號立法院辦公室內，因甲○○將其所切之鳳梨丟棄在垃圾桶內，丁○
    ○竟基於傷害之犯意，出手毆打甲○○，致其受有下巴挫傷、下門齒一顆受傷、
    口腔黏膜挫傷之傷害，因認被告丁○○涉犯刑法第二百七十七條第一項之傷害罪
    嫌云云。
二、公訴人認被告丁○○涉犯刑法第二百七十七條第一項之傷害罪嫌，無非以被告所
    辯係避重就輕，推卸刑責之詞，不足採信，此外並有驗傷診斷書乙紙在卷可資佐
    證，為其主要之論據。惟訊之被告則堅決否認有傷害犯行，辯稱：伊等是早上拉
    扯，告訴人是晚上驗傷，拉扯不至於有這樣的傷；伊質疑告訴人是什麼時候受傷
    的，因為立法院內有醫務室等語。
三、本件告訴人甲○○於提出告訴之時，固曾在檢察官偵查中詳確指述：被告於八十
    八年十月二日早上十點多在立法院辦公室內，以拳頭打我下巴造成我如驗傷單上
    的傷勢，她傷害我當時並揚言說要叫她兒子把我打死云云（見八十八年度他字第
    三一０二號卷第二頁）及其所提出為證之國軍八０七總醫院附設民眾診療服務處
    診斷證明書亦明確記載「一下巴挫傷（1 cm平方），二下門齒（一顆）受傷，三
    口腔黏膜挫傷（1 cm平方）」之傷害（見同上卷第三頁）。惟按犯罪事實應依證
    據認定之，無證據不得推定其犯罪事實，刑事訴訟法第一百五十四條定有明文。
    又，告訴人之告訴，係以使被告受刑事訴追為目的，是其陳述是否與事實相符，
    仍應調查其他證據以資審認，最高法院五十二年臺上字第一三００號亦著有判例
    。經查，證人即立法院外交及僑務委員會主任秘書楊夢濤在原法院證稱：（問：
    有看到被告打甲○○？），是去年，她們爭吵時間很長，聲音很大，她們有在拉
    扯，有無打我不能確定，我擋在中間勸她們，沒有看到宗有受傷；（問：你擋在
    中間，被告有無要打過去的樣子？），沒有；只是要拉扯，不確定她們要打；（
    問：當時丁○○有要切鳳梨？），她當時切好鳳梨要分給同事吃，要分給宗時，
    她把它丟垃圾桶，她們之前就吵很多次云云（見原審卷第十六頁）。在本院調查
    中仍具結供證：我的位子在最裡面，我看見她們拉扯，她們的拉扯動作不大，大
    概是手部；我全程在場，我沒有看到有碰到宗的下巴或頭部，她們動作沒有那麼
    大；拉扯的時間大概一分鐘左右，我就把她們分開等語（見本院八十九年九月十
    五日訊問筆錄）。證人丙○○在本院調查中亦供證：我和她們都是同事，那天陳
    在切水果，宗（賢侔）走來把其中一盤丟進垃圾桶，她們吵得很大聲，我嚇一跳
    就離開了，我沒有看見她們動手，不過我離開時她們還沒吵完云云（見同上筆錄
    ）。另證人乙○○則供證：當時她們吵得很大聲，因為吵得很兇，我沒有介入，
    吵完後，我叫別人去勸宗，我去勸陳說算了；我在他們在吵時不在現場，我在裡
    面的辦公室等語（見同上筆錄）。且證人楊夢濤、乙○○復均明確供證：事後伊
    等也沒聽宗（賢侔）在抱怨說受傷了云云（見本院八十九年九月十五日訊問筆錄
    ）。前述證人原與告訴人甲○○、被告丁○○均為同事，茍非實情確然如此，其
    等當無甘冒偽證刑責，曲詞迴護被告之理。再參以，告訴人於八十八年十月二日
    上午與被告發生爭執後，並未立即就近至立法院醫務室治療，而係遲至晚間二十
    時五十六分方至國軍八０七總醫院附設民眾診療服務處急診驗傷，有國軍八０七
    總醫院函送之急診病歷附在本院卷可稽觀之，則告訴人提出診斷證明書所記載之
    傷害，是否確係遭被告在前揭時地毆打所致，尚非無疑。
四、此外，又查無其他積極證據足資佐證被告有告訴人所指之傷害犯行，揆諸首揭判
    例意旨，自不得僅執告訴人之指述即遽以傷害罪相繩；本件被告之犯罪尚屬不能
    證明。原審未及詳查，遽予論罪科刑，自有未洽。被告之上訴意旨執以指摘原判
    決不當，為有理由；應由本院將原判決撤銷，改為被告無罪之諭知。
據上論斷，應依刑事訴訟法第三百六十九條第一項前段、第三百六十四條、第三百零
一條第一項，判決如主文。
本案經檢察官覃正祥到庭執行職務。
中    華    民    國    八十九    年        十      月      三十一      日
                            臺灣高等法院刑事第十二庭
                                審判長法  官  劉  景  星
          法  官  陳  志  洋
                                      法  官  陳  博  志
右正本證明與原本無異。
不得上訴。
                                      書記官  陳  嘉  文
中    華   民    國    八十九    年        十一    月        三        日


司法院資訊處製作；財團法人民間司法改革基金會備份。
